臺灣基隆地方法院民事裁定  
110年度消債更字第5號
聲  請  人  許慧如  
即  債務人            
代  理  人  徐嘉明律師
上列債務人因消費者債務清理條例聲請更生事件，本院裁定如下
：
    主  文
債務人許慧如自中華民國一百一十年一月十一日下午五時起開始
更生程序。
命司法事務官進行本件更生程序。
    理  由
一、按為使負債務之消費者得依消費者債務清理條例（下稱債務
    清理條例）所定程序清理債務，以調整其與債權人及其他利
    害關係人之權利義務關係，保障債權人之公平受償，謀求消
    費者經濟生活之更生及社會經濟之健全發展，特制定本條例
    （債務清理條例第1條）。次按債務人不能清償債務或有不
    能清償之虞者，得依債務清理條例所定更生或清算程序，清
    理其債務；債務人無擔保或無優先權之債務總額未逾新臺幣
    一千二百萬元者，於法院裁定開始清算程序或宣告破產前，
    得向法院聲請更生；債務人對於金融機構負債務者，在聲請
    更生或清算前，應向最大債權金融機構請求協商債務清償方
    案，或向其住、居所地之法院或鄉、鎮、市、區調解委員會
    聲請債務清理之調解；自債務人提出協商請求之翌日起，逾
    30日不開始協商，或自開始協商之翌日起逾90日協商不成立
    ，債務人得逕向法院聲請更生或清算，債務清理條例第3條
    、第42條第1項、第151條第1項、第153條定有明文。而依債
    務清理條例第2條第1項、第2項規定，債務清理條例所稱消
    費者，指五年內未從事營業活動或從事營業額平均每月200,
    000元以下之小規模營業活動之自然人。準此，五年內未從
    事營業活動或從事營業額平均每月200,000元以下之小規模
    營業活動之自然人，倘有不能清償債務或有不能清償債務之
    虞，且客觀上並無濫用更生或清算程序之情事者，自應使其
    藉由債務清理條例所定程序清理債務。又按法院開始更生程
    序之裁定，應載明其年、月、日、時，並即時發生效力；法
    院開始更生或清算程序後，得命司法事務官進行更生或清算
    程序，必要時得選任律師、會計師或其他適當之自然人或法
    人一人為監督人或管理人，債務清理條例第45條第1項、第1
    6條第1項規定甚明。
二、聲請意旨略以：聲請人即債務人有不能清償債務之情形，於
    債務清理條例施行後，向本院聲請債務清理之調解未能成立
    ，而聲請人無擔保或無優先權之債務總額未逾12,000,000元
    ，且未經法院裁定開始清算程序或宣告破產，為此依法聲請
    更生等語。
三、聲請人主張其於本件聲請前5年未從事營業活動，無擔保或
    無優先權之債務總額未逾12,000,000元，且未經法院裁定開
    始清算程序或宣告破產，曾向本院聲請債務清理之調解未能
    成立等情，業經本院核閱109年度司消債調字第129號消債聲
    請卷宗屬實，堪信為真實，本件聲請核與債務清理條例第2
    條第1項、第3條、第42條第1項、第151條之程序要件相符。
    至於聲請人得否依更生程序清理其債務，應看聲請人有無「
    不能清償債務或有不能清償之虞」的情形。經查：
  ㈠聲請人目前擔任保姆，每月薪資約24,000元，另有兒少補助
    每月2,047元，每月可能收入為26,047元，名下並無財產，
    另經本院通知債權人陳報債權額，已陳報之無擔保或無優先
    權債務總計6,192,759元，有聲請人之全國財產稅總歸戶財
    產查詢清單、107年度及108年度綜合所得稅各類所得資料清
    單、勞工保險被保險人投保資料表含明細、任職證明、薪資
    證明書、各債權人陳報狀附（見消債聲請卷宗第31頁至第43
    頁）卷足憑。
  ㈡又聲請人之必要支出為其個人必要生活費用及其受扶養人即
    其子黃○勛之扶養費，依債務清理條例第64條之2第1項規定
    ：「債務人必要生活費用，以最近一年衛生福利部或直轄市
    政府所公告當地區每人每月最低生活費一點二倍定之」及衛
    生福利部公告之民國110年度臺灣省每人每月最低生活費13,
    288元計算，聲請人及受扶養人黃○勛之每月必要生活費用應
    為15,946元（計算式：13,288元×1.2＝15,946元，元以下四
    捨五入），聲請人所陳報每月扶養費7,433元，低於債務清
    理條例第64條之2第1項規定，故聲請人每月必要支出為23,3
    79元（計算式：個人必要生活費用15,946元＋扶養費7,433元
    ＝23,379元），扣除聲請人每月必要支出後，聲請人每月至
    多能清償2,668元（計算式：26,047元－23,379元＝2,668元）
    。
  ㈢本院審酌聲請人係68年12月生，現年41歲，即使不列入債權
    人陳報債權後每月不斷發生之利息或違約金，以聲請人每月
    可清償債務2,668元計算，尚須2,321個月即193年又5個月（
    計算式：6,192,759元÷2,668元≒2,321）才能清償前述債務
    總額，以聲請人之收入、財產及負債支出狀況，無法在勞動
    基準法所定之強制退休年齡65歲以前清償前述債務，堪認客
    觀上對已屆清償期之債務有不能清償情形，而有藉助更生制
    度，調整其與債權人間之權利義務關係，俾重建其經濟生活
    之必要。
四、綜上所述，聲請人屬於債務清理條例之消費者，所負無擔保
    或無優先權之本金及利息債務並未逾12,000,000元，確有無
    法清償債務之情事，且未經法院裁定開始清算程序或宣告破
    產，復查無債務清理條例第6條第3項、第8條或第46條各款
    所定駁回更生聲請之事由存在，聲請人聲請更生，為有理由
    ，應予准許，並命司法事務官進行本件更生程序，爰裁定如
    主文。　　
中　　華　　民　　國　　110 　年　　1 　　月　　8 　　日
                  民事庭法　官　陳湘琳
以上正本係照原本作成。
本裁定不得抗告。
中　　華　　民　　國　　110 　年　　1 　　月　　8 　　日
                        書記官　林亭如